【裁判字號】    99,訴,62
【裁判日期】    990212
【裁判案由】    違反毒品危害防制條例
【裁判全文】
臺灣雲林地方法院刑事判決                99年度訴字第62號
公  訴  人  臺灣雲林地方法院檢察署檢察官
被      告  甲○○
上列被告因違反毒品危害防制條例案件，經檢察官提起公訴（99
年度撤緩毒偵字第5 號），被告於準備程序進行中，就被訴事實
為有罪之陳述，本院依簡式審判程序審理，判決如下：
    主  文
甲○○施用第一級毒品，累犯，處有期徒刑壹年，扣案含有第一
級毒品海洛因成分之白色粉塊（淨重零點伍伍公克），沒收銷燬
之，塑膠空包裝袋肆個、注射針筒壹支，均沒收。
    事  實
一、甲○○前因施用第一級毒品案件，經本院裁定送勒戒處所施
    以觀察、勒戒後，認有繼續施用毒品傾向，經本院裁定令入
    戒治處所施以強制戒治，於民國90年11月2 日停止強制戒治
    付保護管束出所。惟於保護管束期間內再犯施用毒品案件，
    經本院裁定撤銷停止強制戒治，令入戒治處所施以強制戒治
    ，於91年9 月23日執行完畢釋放，由臺灣雲林地方法院檢察
    署檢察官以91年度戒毒偵字第99號為不起訴處分確定；又因
    於96年8 月8 日施用第1 級毒品案件，經本院判處有期徒刑
    10月，於96年11月12日確定，嗣於97年9 月30日因縮短刑期
    執行完畢。詎甲○○猶不知悔改，復基於施用第一級毒品海
    洛因之犯意，於98年3 月8 日15時許，在雲林縣麥寮鄉○○
    村○○路日統客運廁所內，以將海洛因摻水置於針筒內注射
    血管之方式，施用第一級毒品海洛因1 次。嗣於同日15時20
    分許，為警在上開處所查獲，並扣得第一級毒品海洛因4 包
    （毛重共計2.11公克，報告書誤載為1.47公克，淨重0.55公
    克）及甲○○所有用以（非專用）施用第一級毒品海洛因之
    注射針筒1 支，經採尿送驗，檢出毒品嗎啡之陽性反應，始
    悉上情。
二、案經雲林縣警察局臺西分局報請臺灣雲林地方法院檢察署檢
    察官偵查起訴。
    理  由
一、上揭事實，業據被告甲○○於警詢、偵查及本院準備程序暨
    審理時均坦承不諱，又被告於為警查獲時，經採尿送驗，由
    臺灣檢驗科技股份有限公司以酵素免疫分析法（ＥＩＡ）初
    步檢驗，再以氣相層析質譜儀法（ＧＣ／ＭＳ）確認檢驗結
    果結果，呈可待因、嗎啡陽性反應，此有臺灣檢驗科技股份
    有限公司98年3 月18日濫用藥物尿液檢驗報告、雲林縣警察
    局臺西分局毒品犯罪嫌疑人尿液檢驗作業管制紀錄表影本各
    1 紙（詳98年度毒偵字第341 號偵查卷第18頁、第19頁）附
    卷可稽。另查獲扣案之4 小包白色粉塊（毛重共2.11公克、
    淨重0.55公克），經送法務部調查局濫用藥物實驗室鑑定，
    結果均含有第一級毒品海洛因之成分，此有該實驗室98年4
    月13日調科壹字第09823011410 號鑑定書附卷可憑（詳同上
    偵查卷第20頁），及注射針筒1 支扣案可證，足徵被告之自
    白與事實相符，堪以採信。而按92年7 月9 日修正公布，並
    於93年1 月9 日施行之毒品危害防制條例刪除2 犯及3 犯之
    規定，一改修法前繁雜之處遇程序，僅將施用毒品者簡化區
    分為初犯、再犯，並認施用毒品者係屬病患性犯人，以觀察
    、勒戒戒除其身癮，並以強制戒治去除其心癮。經觀察、勒
    戒或強制戒治執行完畢釋放後，若係5 年後再犯該條例第10
    條施用毒品罪者，與同條例第20條第1 項、第2 項關於「初
    犯」之處理方式相同，檢察官應先聲請法院裁定令被告入勒
    戒處所觀察、勒戒，並視有無繼續施用毒品傾向，決定應予
    釋放、為不起訴之處分，或應聲請法院裁定令入勒戒處所強
    制戒治；若係5 年內「再犯」同條例第10條施用毒品罪者，
    依同條例第23條第2 項規定，檢察官則應依法追訴。觀諸該
    條例第20條第3 項之修正理由：「觀察、勒戒或強制戒治5
    年後再犯者，顯見前所實施之觀察、勒戒或強制戒治已足以
    遮斷其施用毒品之癮，為期自新及協助其戒除毒癮，對此5
    年後再犯者，爰明定仍適用初犯之規定，先經觀察、勒戒、
    強制戒治之程序。」及同條例第23條第2 項之修正理由：「
    為配合簡化施用毒品犯之刑事處遇程序，並鑑於經觀察、勒
    戒或強制戒治執行完畢釋放後5 年內再犯者，其再犯率甚高
    ，原據以實施之觀察、勒戒及強制戒治既已無法收其實效，
    自應施以刑事處遇」，顯然如施用毒品者係前經觀察、勒戒
    或強制戒治等治療程序執行完畢5 年後，始再施用毒品之「
    初犯」，因前所執行之觀察、勒戒或強制戒治已足收戒除毒
    癮之效，自應重新執行觀察、勒戒或強制戒治等治療程序，
    並於治療程序執行完畢後，由檢察官為不起訴處分，毋庸對
    之追訴處罰；反之，在「再犯」之情形，因其先前所為治療
    程序顯未能收戒斷毒癮之效，且考量施用毒品者之再犯率偏
    高，乃簡化其刑事處遇程序，而逕予追訴處罰，不再施以治
    療程序。參酌上開立法理由，修正毒品危害防制條例就施用
    毒品者，祇於「初犯」及「5 年後再犯」二種情形，有其追
    訴條件之限制，即須於初犯經觀察、勒戒或強制戒治釋放後
    ，5 年內均無施用毒品之行為，始能認其前所實施之觀察、
    勒戒或強制戒治已足遮斷毒癮，而得於5 年後再犯時，再予
    適用初犯之規定，重行觀察、勒戒等程序。倘5 年內已經再
    犯，被依法追訴處罰，縱其第3 次（或第3 次以上）施用毒
    品之時間在初犯釋放5 年以後，即與「5 年後再犯」之情形
    有別，且因已於「5 年內再犯」，顯見其再犯率甚高，原實
    施觀察、勒戒或強制戒治，已無法收其實效，而無5 年戒斷
    期之存在，自無再經觀察、勒戒及強制戒治之必要，即應依
    該條例第10條處罰，始符新法修正之本旨（最高法院95年度
    臺非字第59號、第65號判決意旨同此）。經查：本案被告前
    因施用第一級毒品案件，經本院裁定送勒戒處所施以觀察、
    勒戒後，認有繼續施用毒品傾向，經本院裁定令入戒治處所
    施以強制戒治，於民國90年11月2 日停止強制戒治付保護管
    束出所。惟於保護管束期間內再犯施用毒品案件，經本院裁
    定撤銷停止強制戒治，令入戒治處所施以強制戒治，於91年
    9 月23日執行完畢釋放，由臺灣雲林地方法院檢察署檢察官
    以91年度戒毒偵字第99號為不起訴處分確定；又因於96年8
    月8 日施用第1 級毒品案件，經本院判處有期徒刑10月，於
    96 年11 月12日確定，已如上述，足認被告於5 年內已再犯
    ，經依法追訴處罰，係「五年內再犯」案件，縱其於本案上
    開時地（第三次以上）再度施用毒品之時間，在初犯經觀察
    、勒戒執行完畢釋放5 年以後，已不合於「五年後再犯」之
    規定，仍屬「五年內再犯」案件，且因已於「五年內再犯」
    ，顯見其再犯率甚高，原實施觀察、勒戒，已無法收其實效
    ，依最高法院95年第7 次刑事庭會議決議意旨，即應逕行追
    訴處罰。從而，本案事證明確，被告施用第一級毒品1 次之
    犯行，堪以認定，應依法論科。
二、按海洛因係毒品危害防制條例第2 條第2 項第1 款所規範之
    第一級毒品，被告予以施用，核其所為係犯同條例第10條第
    1 項之施用第一級毒品罪。其施用第一級毒品海洛因前、後
    持有第一級毒品海洛因之低度行為，均為施用之高度行為所
    吸收，不另論罪。又被告前有事實欄所載科刑、執行前案紀
    錄，有臺灣高等法院被告前案紀錄表在卷可憑，於前案有期
    徒刑執行完畢後5 年內，故意再犯本件有期徒刑以上之罪，
    應論以累犯，依刑法第47條第1 項之規定予以加重其刑。爰
    審酌被告前有多次毒品前科，此有臺灣高等法院被告前案紀
    錄表附卷可憑，且經觀察、勒戒及強制戒治執行完畢釋放後
    ，竟仍不知改悔，陷於毒癮而難以自拔，危害國民健康，及
    其犯罪之動機、手段、於本件犯罪後尚能坦承犯行，態度良
    好等情，量處如主文所示之刑。
三、扣案之4 小包白色粉塊（毛重2.11公克、淨重0.55公克），
    經送法務部調查局濫用藥物實驗室鑑定，結果均含有第一級
    毒品海洛因之成分，此有該實驗室98年4 月13日調科壹字第
    09823011410 號鑑定書附卷可憑（詳同上偵查卷第20頁），
    已如上述，係查獲之第一級毒品，不問是否屬於犯人所有，
    爰依毒品危害防制條例第18條第1 項前段之規定，諭知沒收
    銷燬之；扣案包裹上開第一級毒品海洛因之包裝袋4 個，並
    非不可與毒品分離，其係毒品之外包裝，用於包裹毒品，及
    被告所有之注射針筒1 支，均乃被告所有供施用海洛因所用
    （但非專用）之物，爰依刑法第38條第1 項第2 款、第3 項
    之規定一併宣告均沒收之。
據上論斷，依刑事訴訟法第273 條之1 第1 項、第299 條第1 項
前段，毒品危害防制條例第10條第1 項、第18條第1 項前段，刑
法第11條前段、第38條第1 項第2 款、第47條第1 項，判決如主
文。
本案經檢察官陳詠薇到庭執行職務。
中    華    民    國    99    年     2    月    12    日
                  刑事第三庭  法  官  張文俊
以上正本證明與原本無異。
如不服本判決，應於收受送達後10日內，向本院提出上訴書狀，
並應敘述具體理由；其未敘述上訴理由者，應於上訴期間屆滿後
20日內向本院補提理由書（均須按他造當事人之人數附繕），「
切勿逕送上級法院」。
                              書記官  金雅芳
中    華    民    國    99    年     2    月    12    日
附錄本案論罪科刑法條全文：
毒品危害防制條例第10條
施用第一級毒品者，處六月以上五年以下有期徒刑。
施用第二級毒品者，處三年以下有期徒刑。

司法院資訊處製作；財團法人民間司法改革基金會備份。
